【裁判字號】    97,上訴,564
【裁判日期】    970626
【裁判案由】    違反毒品危害防制條例
【裁判全文】
臺灣高等法院高雄分院刑事判決         97年度上訴字第564號
上  訴  人
即  被  告  甲○○
選任辯護人  陳正達律師
            許惠珠律師
            洪世崇律師
上列上訴人因違反毒品危害防制條例案件，不服臺灣高雄地方法
院96年度訴字第2355號中華民國97年2 月15日第一審判決（起訴
案號：臺灣高雄地方法院檢察署96年度偵緝字第238 號），提起
上訴，本院判決如下：
    主  文
原判決撤銷。
甲○○共同販賣第二級毒品，處有期徒刑參年捌月。扣案門號00
00000000號之行動電話壹支（含SIM 卡），沒收之；未扣案之共
同販賣毒品所得新臺幣壹仟元應與蔡科德連帶沒收之，如全部或
一部不能沒收時，以其與蔡科德之財產抵償之。
    事  實
一、甲○○受僱於蔡科德，在蔡科德開設位於高雄市前鎮區○○
    ○路271 號之「尚運租車行」，從事汽車美容工作，明知甲
    基安非他命業經政府公告為毒品危害防制條例第2 條第2 項
    第2 款之第二級毒品，不得非法持有、販賣，竟仍與成年之
    蔡科德（業經法院判處有期徒刑8 年確定在案）共同基於販
    賣第二級毒品甲基安非他命以營利之犯意聯絡，於民國95年
    2 月13日下午某時許，由蔡科德以其所有、門號0000000000
    號之行動電話與李垣儒聯絡，談妥以新臺幣（下同）1,000
    元之價格，販賣第二級毒品甲基安非他命予李垣儒後，再以
    上開行動電話指示甲○○與李垣儒聯絡有關交付毒品事宜，
    甲○○遂再以其使用之門號0000000000號行動電話撥打李垣
    儒所使用門號0000000000號行動電話，並於同日下午某許，
    在上址「尚運租車行」外，將價值1,000 元之第二級毒品甲
    基安非他命1 小包交予李垣儒收受。嗣經警循線查獲，並扣
    得蔡科德所有供本件販賣毒品所用、門號0000000000號之行
    動電話1 支。
二、案經臺灣高雄地方法院檢察署檢察官自動檢舉偵查起訴。
    理  由
壹、程序部分
一、按刑事訴訟法第260條第1款規定，發見新事實或新證據者，
    係指於不起訴處分前未經發現至其後始行發現者而言，並包
    括因傳訊證人發見新證據之情形在內。本件公訴人以被告甲
    ○○與共犯蔡科德共同涉犯販賣第二級甲基安非他命罪嫌，
    對被告提起本件公訴，惟同一事實，業經檢察官偵查終結，
    以95年度偵字第6351號、第8930號為不起訴處分在案，是本
    件首應審究者為：本件有無違反刑事訴訟法第260 條之規定
    再行起訴。經查，檢察官於95年4 月12日就95年度偵字第63
    51號、第8930號違反毒品危害防制條例一案所為之不起訴處
    分，係以共犯蔡科德供述：查扣的毒品都是我的等語為其論
    據。而本案96年度偵緝字第238 號則係根據蔡科德於本院95
    年度訴字第1270號其所涉販毒案件審理中之供述，非不得謂
    發見新證據，而再行起訴，揆諸前開說明，於法尚無不合。
    辯護人辯以：本件起訴違反刑事訴訟法第260 條之規定一節
    ，尚不足採。
二、證據能力部分
  (一)按被告以外之人於審判外之陳述，雖不符刑事訴訟法第159
    條之1 至第159 條之4 之規定，而經當事人於審判程序同意
    作為證據，法院審酌該言詞陳述或書面陳述作成時之情況，
    認為適當者，亦得為證據，刑事訴訟法第159 條之5第1項定
    有明文。本件檢察官、被告及其辯護人於本院審判中，就本
    判決所引用其他審判外之言詞或書面陳述，均未聲明異議而
    視為同意有證據能力，本院認該具有傳聞證據性質之證據，
    並無違法取得之情事，且與待證據事實具有關聯性，以之作
    為證據係屬適當，認俱得為證據。
  (二)次按被告以外之人於審判外向法官所為之陳述，得為證據，
    刑事訴訟法第159 條之1 第1 項定有明文。立法理由係認被
    告以外之人之陳述係在法官面前為之，因其任意陳述之信用
    性已受確定保障之情況下所為，自得作為證據。再按非共同
    被告之共犯所為不利於己之陳述，不論其為自白，抑為其他
    不利之陳述，於為共犯自己被告案件之證據，屬於被告之自
    白，依自白法則，定其得否為證據；於利用共犯之陳述為他
    共犯被告案件之證據時，如屬審判外之陳述，應適用傳聞法
    則定其證據能力之有無；惟於審判中，除當事人捨棄詰問或
    客觀上有不能受詰問之情形，該共犯應依人證之法定程序，
    使立於證人地位具結陳述，並應賦予他共犯被告以對質詰問
    之機會（最高法院96年度台上字第5965號判決可資參照）。
    本件證人即共犯蔡科德於原審法院95年度訴字第1270號其所
    涉犯之毒品案件審理時所為之陳述（含該案之上訴審），係
    在法官面前為之，其於任意陳述之信用性因認已受確定保障
    ，又其於本件原審法院審理時業依法定程序，立於證人地位
    具結陳述，並賦予被告以對質詰問之機會，揆諸上開說明，
    其於原審法院95年度訴字第1270號毒品案件審理時向法官所
    為之陳述，認俱得作為證據。
貳、實體部分
一、訊據上訴人即被告甲○○（下稱被告）矢口否認有何與蔡科
    德共同販賣第二級毒品甲基安非他命之犯行，辯稱：伊在蔡
    科德經營之租車行擔任汽車美容師傅，案發當天是蔡科德打
    電話給伊，要伊到廁所旁之樓梯下拿1 團衛生紙交給來人。
    伊雖有將該團衛生紙交給來人，但伊不知該衛生紙內為何物
    ，亦未收取1,000元云云。
二、經查：
  (一)被告犯有上開事實，業據證人即共犯蔡科德於原審法院95年
    度訴字第1270號及本院上訴審即95年度上訴字第1571號其所
    涉販毒第二級毒品案件審理時供述明確，核與證人李垣儒於
    偵查、原審審理時證稱：95年2 月13日被告將1 包毒品以衛
    生紙裹後，丟在車行外垃圾桶旁邊，伊交付1,000 元給被告
    等情，大致相符。又依卷附蔡科德所使用門號0000000000號
    之行動電話於95年2 月13日下午1 時54分許通訊監察譯文之
    記載，該次通話係由蔡科德以上開行動電話門號撥打07–00
    00000 號市內電話，由真實姓名年籍不詳之人接聽後轉由被
    告接聽，而蔡科德在該次通話中乃詳予交代被告至廁所從一
    些「散包」的中挑1 包1,000 的，並表示要被告撥打000000
    0000號行動電話（即證人李垣儒使用之門號）聯絡對方來拿
    等語綦詳，此有臺灣高雄地方法院檢察署95年1 月2 日、26
    日95年雄檢博河聲監續字第11、416 號通訊監察書各1 紙、
    高雄港務警察局通訊監察譯文1 份（見警(二)卷第55至58頁、
    第6 、16、24、68頁）附卷可稽，堪認蔡科德確曾於上揭時
    間指示被告轉交某包價值1,000 元之物品甚明。參以，被告
    確曾交付1 次第二級毒品甲基安非他命予證人李垣儒一節，
    亦據證人李垣儒到庭具結證述明確，業如前述，茲就上述證
    人蔡科德、李垣儒所述各情交參以觀，並佐以卷附前揭通訊
    監察譯文之內容，可知本件蔡科德於該次通話過程全然無須
    指明所欲交付物品之種類，被告即可獲知蔡科德所指之物品
    為何，且事後亦得確實將第二級毒品甲基安非他命1 包以上
    開方式交予證人李垣儒收受，益徵蔡科德指示被告交付價值
    1,000 元之物品，應係第二級毒品甲基安非他命無訛。再者
    ，門號0000000000號之行動電話雖非由被告申辦，惟於95年
    2 月間確係由被告向他人借得後持有並使用之事實，亦據被
    告自承在卷，該行動電話於95年2 月13日下午2 時01秒、同
    日下午2 時27分08秒，共2 次撥打李垣儒所持有號碼000000
    0000號行動電話，亦有通聯調閱查詢單3 紙（見警卷(二)第73
    、74、79頁）在卷可佐。是被告確有上揭時、地，依蔡科德
    之指示，交付第二級毒品甲基安非他命予李垣儒乙節，堪以
    認定。
  (二)證人李垣儒於原審法院審理時雖證稱：伊不記得被告當時曾
    打電話聯絡等語。然查，依通常之社會生活經驗，一般人在
    陳述其過往經歷之突發事件時，由於個人記憶、認知、理解
    、表達能力等因素，以及因事發時間經過日久，以致日後對
    同一事件之描述，並無法一字不漏鉅細靡地重複陳述，此乃
    事理所當然，況本件證人李垣儒於原審法院到庭陳述之時間
    與本件犯罪時間已相隔近1 年，證人李垣儒對於被告在交付
    毒品前是否曾先撥打其行動電話一節，固無從記憶，惟其已
    明確證述被告確曾於上揭時、地交付毒品一節，渠就上開證
    述細節之歧異並不足以影響法院對於本件事實之認定。況依
    上開通聯紀錄顯示，已足認被告於交付毒品與李垣儒前，確
    曾以電話與李垣儒聯絡，益徵被告確有依蔡科德電話指示而
    與李垣儒聯絡甚明。是尚不得以證人李垣儒對於事前是否有
    與被告電話聯繫一節無從記憶，而認其證言不可採之依憑。
  (三)又證人蔡科德於原審法院審理時固翻異前詞，證稱：伊僱用
    被告幫伊顧店洗車，並沒有請他幫伊做其他的事，沒交代被
    告交付毒品予李垣儒云云。惟其於原審法院95年度訴字第12
    70號案件審理中已明確供陳：「李垣儒向伊購買安非他命3
    、4 次或4 、5 次；其中有一次是要甲○○幫伊交安非他命
    給李垣儒，時間是2 月13日為警監聽那一次。」等語（見該
    卷第100 頁），即已明確證述與被告共同販賣甲基安非他命
    等情。嗣證人蔡科德雖於該案之第一審宣判（95年7 月18日
    ）後，即獲交保而停止羈押；然證人蔡科德於該案上訴審即
    本院95年度上訴字第1571號之95年9 月8 日準備程序中仍自
    承：「甲○○在我店裡幫忙，我打電話要他把毒品拿給李恆
    儒，他知道那是毒品，也知道我要賣毒品給李恆儒，那天他
    有向李恆儒收一千元回來給我。」等語（見該卷第27頁），
    而證人蔡科德當時既已獲交保在外，惟其陳述仍一同如前。
    是證人蔡科德於本件原審理時證稱：當時係為了獲得交保，
    才如此陳述云云，而被告亦以此為辯，顯與事實不合，洵不
    足採。況查，證人蔡科德對於上開通訊監聽譯文所稱「1 包
    1,000 的」物品，於警詢時先稱：係交付被告拿伊女友在賣
    的泡澡精油給李垣儒云云，嗣於原審審理時復稱：並未在電
    話中交代何人做事情云云，又改稱：無法解釋該譯文之內容
    等語，其所述已前後不一致，更與被告所稱：蔡科德係要伊
    拿一團衛生紙給某人乙節相互矛盾，顯見其於原審審理時所
    為之證述係屬迴護被告之詞，尚不足採。
  (四)被告雖另辯稱：伊並未與蔡科德共同販賣第二級毒品甲基安
    非他命，伊不知該包衛生紙內為何物云云。惟查，「共同實
    行犯罪行為，在合同意思範圍內，相互利用他人之行為，以
    達其犯罪之目的，原不必每一階段均參與，祇須分擔犯罪行
    為之一部，即應對於全部所發生之結果共同負責；又共同正
    犯之意思聯絡，不限於事前有所協議，於行為當時，基於相
    互之認識，以共同犯罪之意思參與者，亦無礙於共同正犯之
    成立。」本件共犯蔡科德確曾以電話指示被告交付1 包價值
    1,000 元之第二級毒品甲基安非他命與李垣儒等情，已如前
    述。且就上述證人蔡科德、李垣儒所述各情，並佐以卷附上
    揭通訊監察譯文之內容，可知本件蔡科德於該次通話過程並
    未全然指明所欲交付物品之種類，而被告竟可立即獲知蔡科
    德所指之物品為何，且事後亦確實將第二級毒品甲基安非他
    命1 包以上開方式交予證人李垣儒收受，綜此足認被告當時
    應如上開證人蔡科德於該案上訴審即本院95年度上訴字第15
    71號之95年9 月8 日準備程序中所稱：「他（指被告）知道
    那是毒品。」，亦即被告應已知悉蔡科德所指示交付者係第
    二級毒品甲基安非他命，且事後更親自將該包毒品交予證人
    李垣儒，並代為收取現金1,000 元，故其與蔡科德間確有相
    互利用他人行為，以達販賣第二級毒品甲基安非他命之目的
    ，至為明灼。從而被告上揭所辯，均與事實相違，不足為採
    。
  (五)邇來政府為杜絕毒品氾濫，毒害人民甚深，再三宣導教民眾
    遠離毒品、媒體之報導既深且廣，對於毒品之禁絕，應為民
    眾所熟悉。又政府對於查緝施用、轉讓及販賣毒品無不嚴格
    執行，且販賣毒品罪更係重罪，設若無利可圖，衡情一般持
    有毒品者，當不致輕易將持有毒品交付他人。況且，第二級
    毒品甲基安非他命價格不貲，且販賣第二級毒品甲基安非他
    命係違法行為，非可公然為之，亦無公定之價格，不論任何
    包裝，均可任意分裝增減分量，每次買賣價量，亦可能隨時
    依雙方間之關係深淺、資力、需求量及對行情之認知、來源
    是否充裕、查緝是否嚴緊，購買者被查獲時供述購買對象之
    可能性風險之評估等，因而異其標準，並機動調整，非可一
    概而論，是販賣之利得除經坦承犯行或價量俱臻明確外，委
    難查得實情，販賣之人從價差或量差中牟利方式雖異，其意
    圖營利之非法販賣行為則一，綜此足見本件被告與蔡科德上
    開販賣第二級毒品甲基安非他命所為，主觀上確有牟利意圖
    之事實，應堪認定。
  (六)綜上所述，本件事證明確，被告上揭販賣第二級毒品甲基安
    非他命犯行洵堪認定，應依法論科。
三、按甲基安非他命係毒品危害防制條例第2 條第2 項第2 款所
    定之第二級毒品，依法不得持有、販賣。是核被告所為，係
    犯毒品危害防制條例第4 條第2 項之販賣第二級毒品罪（按
    被告行為後，上開條文中關於罰金刑最低額部分，依95年7
    月1 日修正生效後之刑法第33條第5 款規定為「罰金：新台
    幣一千元以上，以百元計算之」，較舊法所定罰金最低額為
    「銀元一元以上」為重，經比較新舊法之結果，自以修正前
    規定較有利於行為人，是依刑法第2 條第1 項前段規定，應
    適用行為時之法律）。被告持有第二級毒品甲基安非他命進
    而販賣之，其持有甲基安非他命之低度行為，應為販賣之高
    度行為所吸收，不另論罪。被告與蔡科德間就上開犯行，有
    犯意聯絡及行為分擔，應論以共同正犯（按被告行為後，95
    年7 月1 日修正施行之刑法第28條由『二人以上共同實施犯
    罪之行為者，皆為正犯』，修正為『二人以上共同實行犯罪
    之行為，皆為正犯』，即已限縮於共同實行犯罪行為者始成
    立共同正犯，排除陰謀犯、預備犯共同正犯，是新舊法就共
    同正犯之範圍因此有所變動，自屬行為後法律有變更，而非
    僅屬文字修正，因而比較新舊法結果，固以新法較被告有利
    ，但為免與上開實體法條分割適用，經整體綜合比較後，仍
    以被告行為時之法律為據）。又被告參與共同販賣第二級毒
    品，純係一時聽從雇用人蔡科德之命而為，本身並非主謀者
    ；且亦僅參與販賣1 次，而共同所得亦僅1,000 元，獲利甚
    微，此與坊間販賣毒品之大、中盤商等毒梟未可等比，惡性
    尚非甚重，若處以本罪之法定最輕刑，依社會一般觀念不無
    情輕法重之虞，是被告上開所為客觀上足以引起一般同情，
    衡情堪可憫恕，茲依刑法第59條之規定減輕其刑，使輕重得
    宜，罰當其罪，俾符罪刑相當原則。
四、原審予以被告論罪科刑，固非無見，惟查：(一)原審就被告所
    犯販賣第二級毒品罪，未依刑法第59條規定酌減其刑，容有
    未當；(二)電信公司出租行動電話門號予消費者使用時，即同
    時附帶提供SIM 卡給消費者做為門號使用之介面，故電信公
    司接受消費者申辦門號並將該門號開通上線時，即將SIM 卡
    之所有權移轉予消費者，是原審認門號0000000000號行動電
    話之SIM 卡非屬共犯蔡科德所有，而不予沒收乙節，亦有未
    恰。被告上訴意旨否認犯罪，指摘原判決不當，雖無理由，
    惟原判決既有上開可議之處，自應由本院將原判決撤銷改判
    。爰審酌被告前無因犯罪而受有罪判決之前科紀錄，有臺灣
    高等法院被告前案紀錄表1份 在卷可佐，素行尚可，又其係
    受僱於蔡科德，始為本件販賣毒品犯行，販賣毒品之次數、
    數量甚微，與其他販毒集團可輕易獲得厚利之情形相較，本
    案犯罪所生危害尚非重大，惟其犯行否認犯行，態度不佳等
    一切情狀，量處有期徒刑3 年8 月。扣案門號0000000000號
    之行動電話1 支（含SIM 卡），係共犯蔡科德所有供本件販
    賣第二級毒品所用之物，業據共犯蔡科德供承在卷，依共犯
    責任共同原則，應依毒品危害防制條例第19條第1 項規定，
    沒收之。另被告甲○○與共犯蔡科德共同販賣毒品所得之1,
    000 元，為共犯蔡科德所有，依上開共犯責任共同原則，亦
    應依毒品危害條例第19條第1 項規定，與蔡科德連帶沒收之
    ，如全部或一部不能沒收時，以其與蔡科德之財產抵償之。
    至於門號0000000000號之行動電話1 支，雖係供被告犯本件
    販賣第二級毒品所用之物，惟該行動電話係被告向他人所借
    用等情，復據被告供述在卷，此外，復查無其他證據足資證
    明上開門號0000000000號之行動電話為被告所有，爰不予宣
    告沒收。
據上論斷，應依刑事訴訟法第369 條第1 項前段、第364 條、第
299 條第1 項前段，毒品危害防制條例第4 條第2 項、第19條第
1 項，刑法第11條、第2 條第1 項前段、第59條，修正前刑法第
28條，判決如主文。
本案經檢察官王登榮到庭執行職務。
中    華    民    國    97    年    6     月    26    日
                  刑事第四庭    審判長法  官  蕭權閔
                                      法  官  陳吉雄
                                      法  官  吳進寶
以上正本證明與原本無異。
如不服本判決應於收受本判決後10日內向本院提出上訴書狀，其
未敘述上訴理由者，並得於提起上訴後10日內向本院補提理由書
狀（均須按他造當事人之人數附繕本）「切勿逕送上級法院」。
中    華    民    國    97    年    6     月    26    日
                                      書記官  林佳蓉
附錄本件判決論罪科刑法條：
毒品危害防制條例第4條
製造、運輸、販賣第一級毒品者，處死刑或無期徒刑；處無期徒
刑者，得併科新臺幣1千萬元以下罰金。
製造、運輸、販賣第二級毒品者，處無期徒刑或7年以上有期徒
刑，得併科新臺幣7百萬元以下罰金。
製造、運輸、販賣第三級毒品者，處5年以上有期徒刑，得併科
新臺幣5百萬元以下罰金。製造、運輸、販賣第四級毒品者，處3
年以上10年以下有期徒刑，得併科新臺幣3百萬元以下罰金。
製造、運輸、販賣專供製造或施用毒品之器具者，處1年以上7年
以下有期徒刑，得併科新臺幣1百萬元以下罰金。
前五項之未遂犯罰之。


司法院資訊處製作；財團法人民間司法改革基金會備份。
